【裁判字號】    96,訴,1977
【裁判日期】    970229
【裁判案由】    毒品危害防制條例
【裁判全文】
臺灣臺北地方法院刑事判決              96年度訴字第1977號
公  訴  人  臺灣臺北地方法院檢察署檢察官
被      告  甲○○
上列被告因違反毒品危害防制條例案件，經檢察官提起公訴（起
訴案號：臺灣臺北地方法院檢察署96年度毒偵字第3482號），嗣
被告於本院準備程序就被訴事實為有罪之陳述，經受命法官知被
告簡式審判程序意旨，並聽取當事人之意見後，本院合議庭裁定
由受命法官獨任依簡式審判程序審理、判決如下：
    主  文
甲○○施用第一級毒品，累犯，處有期徒刑肆月，如易科罰金以
新臺幣壹仟元折算壹日。扣案之第一級毒品海洛因壹小包（含包
裝袋，淨重壹點陸公克）沒收銷燬之。
    事  實
一、甲○○前因施用毒品案件，於民國93年1月9日經強制戒治期
    滿，刑案部分經臺灣高等法院以92年度上訴字第4663號判處
    有期徒刑1年，於96年2月23日執行完畢。又因施用第一級毒
    品案件，經臺灣高等法院以96年度上訴字第1705號判處有期
    徒刑1年，減為有期徒刑6月確定，並於97年1月4日入監起至
    97年1月9日徒刑易科罰金執行完畢出監。
二、詎甲○○仍不知戒絕毒癮，明知海洛因業經公告列為毒品危
    害防制條例第2條第2項第1 款之第一級毒品，不得非法持有
    、施用，仍未戒除施用毒品之習性，於上開強制戒治執行完
    畢釋放出所後5 年內，復基於施用第一級毒品海洛因之犯意
    ，於96年8月26日18時許，在臺北市○○區○○路322巷59弄
    14號住居處，以將第一級毒品海洛因粉末摻入菸草內點燃吸
    煙方式，施用第一級毒品海洛因1次。嗣為警於96年8月27日
    18時10分許，在臺北市大同區○○○路○段61巷7 號前臨檢
    ，適甲○○路過該處即主動將其身上持有之第1 級毒品海洛
    1 小包（含包裝袋，淨重壹點陸公克）交予警方，於偵查
    機關尚不知孰為犯人及其犯罪事實時，主動向警方承認伊有
    施用第一級毒品海洛因1 次之事實，自首而願接受裁判，並
    經其同意後採集尿液送驗結果，其尿液中呈現毒品嗎啡陽性
    反應，始悉上情。
三、案經臺北市政府警察局大同分局報請臺灣臺北地方法院檢察
    署檢察官偵查起訴。
    理  由
壹、程序方面
一、按除被告所犯為死刑、無期徒刑、最輕本刑為三年以上有期
    徒刑之罪或高等法院管轄第一審案件者外，於法院行準備程
    序進行中，被告先就被訴事實為有罪之陳述時，審判長得告
    知被告簡式審判程序之旨，並聽取當事人、代理人、辯護人
    及輔佐人之意見後，裁定進行簡式審判程序；且受命法官行
    準備程序，與法院或審判長有同一之權限；又簡式審判程序
    之證據調查，不受刑事訴訟法第159 條第1 項、第161 條之
    2 、第161 條之3 、第163 條之1 及第164 條至第170 條規
    定之限制，刑事訴訟法第273 條之1 第1 項、第279 條第2
    項前段、第273 條之2 分別定有明文。
二、查本件被告甲○○所犯為死刑、無期徒刑、最輕本刑為三年
    以上有期徒刑以外之罪，且非高等法院管轄第一審之案件，
    其於準備程序就前揭被訴事實為有罪之陳述，經受命法官告
    知簡式審判程序之旨，並聽取當事人之意見後，本院認無不
    得或不宜改依簡式審判程序進行之處，爰依刑事訴訟法第27
    3條之1第1 項、第284條之1，裁定本件由受命法官獨任進行
    簡式審判程序，合先敘明。
貳、實體方面
一、上揭事實，業據被告甲○○於本院97年2 月27日準備程序、
    審判程序時均供承不諱，且被告上開為警查獲時所採取之尿
    液，均送經臺灣尖端先進生技醫藥股份有限公司檢驗結果，
    其尿液中呈現毒品啡之陽性反應，此有卷附之臺灣尖端先進
    生技醫藥股份有限公司濫用藥物檢驗報告暨結文、臺北市政
    府警察局偵辦毒品案件尿液檢體委驗單、濫用藥物尿液檢驗
    檢體監管紀錄表、臺北市政府警察局大同分局，民國96年9
    月17日北市警同分刑字第09632316800 號檢送甲○○涉嫌違
    反毒品危害防制條例之尿液檢驗報告、結文、委驗單影本、
    96年度保管字第03523號贓證物品清單、96年度保管字第037
    54號贓證物品清單在卷可徵（見臺灣臺北地方法院檢察署96
    年度毒偵字第1944號，以下簡稱偵1944卷，第40至49頁），
    並有上開扣案被告尿液、被告所有之第一級毒品海洛因1 小
    包可查。又扣案上開海洛因1 小包（含包裝袋，淨重壹點陸
    公克）送法務部調查局鑑定結果，確含有海洛因成分之事
    實，亦有法務部調查局96年10月01日調科壹字00000000000
    號鑑定書在卷可稽（見偵1944卷第52頁）綜上，足見被告之
    自白與事實相符，應堪採信。又被告另於93年1月9日經強制
    戒治期滿，刑案部分經臺灣高等法院以92年度上訴字第4663
    號判處有期徒刑1年，於96年2月23日執行完畢。又因施用第
    一級毒品案件，經臺灣高等法院以96年度上訴字第1705號判
    處有期徒刑1年，減為有期徒刑6月確定，並於97年1月4日入
    監起至97年1月9日徒刑易科罰金執行完畢出監，並有臺灣高
    等法院被告前案紀錄表1 份在卷可佐，足徵被告確於上開強
    制戒治執行完畢釋放出所後，5 年內再犯上揭毒品危害防制
    條例之罪而事證明確，其有上開施用第一級毒品之犯行，洵
    堪認定。
二、查海洛因係毒品危害防制條例第2 條第2 項第1 款所明定之
    第一級毒品，不得持有、施用。(一)核被告所為，係犯毒品危
    害防制條例第10條第1 項之施用第一級毒品罪。(二)其施用第
    一級毒品前之持有毒品之低度行為，均應為施用之高度行為
    所吸收，不另論罪。(三)又被告上開犯罪事實之前科紀錄，有
    卷附臺灣高等法院被告前案紀錄表與臺灣臺北地方法院檢察
    署刑案資料查註紀錄表各1 份在卷可稽，是本件被告上開受
    有期徒刑執行完畢，於5 年以內再故意犯本件有期徒刑以上
    之罪，為累犯，應依刑法第47條第1 項規定，論以累犯，並
    加重其刑。(四)又被告於96年8 月26日18時許之施用第一級毒
    品之上開事實，於96年8 月27日18時許，在臺北市大同區○
    ○○路○段61巷7 號前，其於事後尚不知被告為何人及其施
    用上開毒品犯行事實之前，主動向該大橋派出所員警坦承其
    於上揭時地施用第一級毒品海洛因犯行而自首，並願接受裁
    判之情，業據被告於96年8 月27日21時50分許警詢時供述綦
    詳，並有自願受搜索同意書在卷可查（見偵卷第7 至10頁、
    第17頁），堪認其所為，已符合刑法第62條規定自首之要件
    ，爰減輕其刑，再依刑法第71條第1 項規定，刑有加重及減
    輕者，先加後減。(五)爰審酌被告曾因施用毒品案件，經上開
    強制戒治執行完畢釋放出所後，5 年內再犯本件上揭施用第
    一級毒品罪行，足見戒毒意志不堅，毒癮非淺，未能體悟施
    用毒品對自己、家人造成之傷害及社會之負擔，自屬可議，
    惟念其犯後坦承犯行，犯後態度良好，並有悔改決心，且施
    用毒品乃自戕行為，未對他人造成危害，及其施用次數、時
    間等一切情狀，爰量處如主文所示之刑，併斟酌被告國小畢
    業，經濟情況並不富裕等情，有警詢筆錄在卷可參，乃諭知
    如易科罰金從輕以新臺幣1,000元折算1日之折算標準，以鼓
    勵有戒毒決心之被告，及時醒悟戒絕毒癮，用啟自新。
三、至於扣案第一級毒品海洛因1 小包（含包裝袋，因海洛因毒
    品附著於包裝上剝離不易，應將包裝之整體視為海洛因毒品
    ，淨重壹點陸公克），經送驗結果，確各含有第一級毒品
    成分之事實，理由詳上所述，是本件包裝袋因海洛因毒品附
    著於上開包裝袋剝離不易，應將之整體視為第一級毒品海洛
    因與其海洛因，均應依毒品危害防制條例第18條第1 項前段
    規定，不問屬於犯人與否，均沒收銷燬之。至於鑑驗耗用之
    上開海洛因毒品既已滅失，自毋庸宣告沒收銷燬之，併此敘
    明。
四、又被告上開行為之犯罪時間在96年4 月24日以後，依96年罪
    犯減刑條例（業於96年7 月4 日，經總統華總一字第096000
    83761 號令制定公佈，並自96年7 月16日施行）第2 條第1
    項之規定，不予減刑，併此敘明。
據上論斷，應依刑事訴訟法第273條之1第1項、第299條第1 項前
段，毒品危害防制條例第10條第1項、第18條第1項前段，刑法第
11條、第47條第1項、第62條、第41條第1項前段，判決如主文。
本案經檢察官王育珍到庭執行職務。
中    華    民    國    97    年  2     月      29    日
                  刑事第十六庭法  官  施添寶
以上正本證明與原本無異。
如不服本判決應於收受本判決後10日內向本院提出上訴書狀，並
應敘述具體理由，如未敘述上訴理由者，應於上訴期間屆滿後20
日內補提理由書狀於本院（均須按他造當事人之人數附繕本）「
切勿逕送上級法院」。
                              書記官  陳弘文
中    華    民    國    97    年  2     月      29    日
附錄本案判決論罪科刑法條
毒品危害防制條例第10條
施用第一級毒品者，處六月以上五年以下有期徒刑。
施用第二級毒品者，處三年以下有期徒刑。


司法院資訊處製作；財團法人民間司法改革基金會備份。
